臺灣臺中地方法院民事判決
110年度簡上字第247號
上  訴  人  李宏達  

被上訴人    陳長江  
上列當事人間請求損害賠償事件，上訴人對於民國110年2月26日
本院臺中簡易庭110年度中簡字第71號第一審簡易判決提起上訴
，本院於民國110年11月12日言詞辯論終結，判決如下： 
    主      文
上訴駁回。
第二審訴訟費用由上訴人負擔。
    事實及理由
一、被上訴人主張：上訴人（原名李清煌）意圖使被上訴人受刑
    事處分，於民國105年8月25日17時21分許，至臺中市政府警
    察局豐原分局翁子派出所對被上訴人提出竊盜之告訴，虛捏
    被上訴人係臺中市豐原區水源路南坑巷之「元鼎山莊」社區
    （下稱系爭社區）管理委員會主任委員，竟意圖不法之所有
    ，基於竊盜之犯意，於不詳之時間，指示施工人員，在上訴
    人位於系爭社區內之臺中市○○區○○路○○巷00○00號住處車庫
    外上方，裝設監視器1支，並未經上訴人同意，將監視器電
    源私接到上訴人住處車庫內之插座及電源開關，竊取上訴人
    上開住處電能之事實，誣指被上訴人涉嫌刑法第320條第1項
    之竊取電能罪嫌，嗣經臺灣臺中地方檢察署檢察官以105年
    度偵字第26996號案件（下稱前案竊盜案件）為不起訴處分
    確定。被上訴人因上訴人之誣告行為，名譽損失受有精神壓
    力，爰依侵權行為之法律關係，請求上訴人賠償非財產上之
    損害新臺幣（下同）8萬元（被上訴人原起訴請求上訴人賠
    償48萬元，原審判決上訴人應給付8萬元，駁回被上訴人其
    餘請求，被上訴人就其40萬元敗訴部分未據聲明不服，不在
    本院審理範圍）。
二、上訴人答辯：系爭社區管理委員會已經竊用上訴人住處電能
    20餘年，系爭社區管理委員會95年的會議紀錄與伊無關，本
    院109年度訴字第1960號(下稱刑事一審案件)刑事判決認定
    事實有誤。
三、兩造之聲明為：
  ㈠上訴人聲明：1.原判決不利於上訴人部分廢棄；2.上開廢棄 
    部分，被上訴人在第一審之訴駁回。
  ㈡被上訴人聲明：上訴駁回。　　
四、得心證之理由：
  ㈠被上訴人主張上訴人於105年8月25日17時21分許，至臺中市
    政府警察局豐原分局翁子派出所對被上訴人提出竊取電能罪
    之告訴，經臺灣臺中地方檢察署檢察官以前案竊盜案件偵查
    後為不起訴處分確定，為上訴人所不爭執，並有前案竊盜案
    件卷宗、不起訴處分書附卷可稽，自堪信為真實。
　㈡被上訴人主張上訴人提出前案竊盜案件告訴，係屬誣告，侵
    害被上訴人之名譽等語，則為上訴人所否認，並以前詞為辯
    ，經查：　
　  據證人林明賢於本院刑事一審案件審理中證稱：97年間社區
    確實有召開住戶大會及常務委員會議，都有簽到，會議紀錄
    並非造假，且會議紀錄一定會公告給全體住戶，全體住戶都
    會知道；監視器原本用路燈的電，但因路燈白天會關掉，沒
    辦法全天錄影，所以才接到上訴人住處，上訴人對此事是同
    意的；當時上訴人很熱心，找水電師傅來接，也不用補貼電
    費給上訴人等語（見刑事一審案件卷宗第74頁至第85頁）。
    此外，尚有系爭社區管理委員會97年度住戶大會會議97年1
    月20日記錄暨簽到簿、97年度第1次常務委員會議紀錄暨簽
    到簿各1份及現場照片4張在卷可稽（見前案竊盜案件卷宗第
    23頁至第25頁、第26頁至第28頁、第34頁至第35頁）。且上
    訴人於前案竊盜案件偵查中亦自承：伊有同意裝設監視器及
    會議紀錄之簽名為其所簽等語（見前案竊盜案件卷宗第39至
    40頁），參以卷附上訴人住處照片（見前案竊盜案件卷宗第
    35頁），前開監視器電線係從上訴人住處車庫外沿天花板接
    到上訴人住處車庫裡門旁的電源開關，且該電線乃裸露在外
    ，上訴人實難諉稱不知上揭監視器電線係接用其住處之用電
    ，復衡以上開車庫在上訴人住處內，倘他人非得上訴人同意
    ，當無可能得以擅自進入接線及用電，足可認定上訴人確有
    同意將前開監視器裝設於其住處車庫外及使用其住處之電源
    。然上訴人仍於上開時地向警方報案並誣指被上訴人竊電，
    上訴人自應成立誣告犯行，而本院刑事庭亦同此認定，並以
    109年度訴字第1960號判決上訴人犯誣告罪，處有期徒刑4月
    ，復經臺灣高等法院臺中分院以110年度上訴字第117號判決
    駁回上訴人上訴，及經最高法院以110年度台上字第4765號
    判決駁回上訴人第二審上訴確定，有本院依職權調閱該等卷
    宗核閱屬實，是被上訴人之主張，應屬可採。
  ㈢因故意或過失，不法侵害他人之權利者，負損害賠償責任。
    故意以背於善良風俗之方法，加損害於他人者亦同；違反保
    護他人之法律，致生損害於他人者，負賠償責任，民法第18
    4條第1項、第2項前段定有明文。刑法第169條第1項所規定
    之誣告罪，即屬前開保護他人之法律。誣告行為一經實施，
    足使國家司法上之審判權或偵查權妄為開始，而同時又至少
    使被誣告者受有名譽上之損害，縱使審判或偵查結果不能達
    到誣告者欲使其受懲戒處分或刑事處分之目的，而被誣告人
    在名義上已一度成為刑事上之被告，故其所受名譽之損害，
    自係誣告行為直接且同時所加害。是行為人因故意或過失虛
    構事實，向司法機關為犯罪之訴追，致他人名譽、信用受有
    損害者，係利用司法機關有追訴犯罪之職權，以侵害他人權
    利，自屬侵權行為（最高法院26年度渝上字第893號刑事裁
    判、87年度台上字第2502號民事裁判意旨參照）。至於名譽
    有無受損害，應以社會上對個人評價是否貶損作為判斷之依
    據，苟其行為足以使他人在社會上之評價受到貶損，不論其
    為故意或過失，均可構成侵權行為，其行為不以廣佈於社會
    為必要，僅使第三人知悉其事，亦足當之（最高法院90年度
    台上字第646號民事裁判意旨參照）。又不法侵害他人之身
    體、健康、名譽、自由、信用、隱私、貞操，或不法侵害其
    他人格法益而情節重大者，被害人雖非財產上之損害，亦得
    請求賠償相當之金額。其名譽被侵害者，並得請求回復名譽
    之適當處分，民法第195條第1項亦定有明文。
  ㈣本件上訴人以不實之事提出刑事告訴，被上訴人之名譽信用
    及於社會上之評價，自受有相當之負面影響，是被上訴人請
    求上訴人賠償其所受非財產上之損害，核屬有據。而慰撫金
    之賠償須以人格權遭遇侵害，使精神上受有痛苦為必要，其
    核給之標準固與財產上損害之計算不同，然非不可斟酌雙方
    身份資力與加害程度，及其他各種情形核定相當之數額（最
    高法院51年度台上字第223號裁判要旨參照）。經衡酌兩造
    稅務電子閘門資料查詢表所示之財產及收入狀況（見原審卷
    證物袋），並審酌被上訴人自陳為高職畢業之教育程度，上
    訴人為專科畢業之教育程度（見原審卷第53頁、本院卷第99
    頁），及本件上訴人以不實之事提出刑事告訴，使被上訴人
    成為刑事被告，必須接受偵查程序之調查，被上訴人之名譽
    信用及於社會上之評價，均受有相當之負面影響，及被上訴
    人因上訴人之誣告行為致其名譽及精神上蒙受痛苦之程度等
    一切情狀，認被上訴人請求上訴人賠償非財產上損害即精神
    慰撫金8萬元為適當。
三、綜上所述，被上訴人依侵權行為之法律關係，請求上訴人賠
    償精神慰撫金8萬元，為有理由，應予准許。原審判決就上
    開應准許部分命上訴人如數給付，並依職權為假執行之宣告
    ，核無不合。上訴意旨指摘原審判決不當，求予廢棄改判，
    為無理由，應予駁回。
四、本件事證已臻明確，兩造所提其餘之攻擊、防禦方法及證據
    ，經本院審酌後，認與判決結果不生影響，爰不一一論列。
五、據上論結，本件上訴為無理由，依民事訴訟法第436條之1第
    3項、第449條第1項、第78條，判決如主文。
中　　華　　民　　國　　110　　年　　12　　月　 17  　日
                民事第二庭  審判長  法  官  呂麗玉
                                    法  官  李悌愷
                                    法  官  吳怡嫺
正本係照原本作成
不得上訴
中　　華　　民　　國　　110 　年　　12　　月　　17　　日
                                    書記官  林佩倫